臺灣板橋地方法院刑事判決　　　　　　 96年度簡上字第552號
上　訴　人　臺灣板橋地方法院檢察署檢察官
被　　　告　乙○○
　　　　　　　　　　（另案羈押在臺灣臺中看守所）
上列上訴人因被告詐欺案件，不服本院96年度簡字第3208號，中
華民國96年5 月23日第一審判決（聲請簡易判決處刑案號：96年
度偵字第2435號），提起上訴，本院管轄之第二審合議庭判決如
下：
    主  文
原判決撤銷。
乙○○幫助意圖為自己不法之所有，以詐術使人將本人之物交付
，處拘役伍拾日，如易科罰金，以新臺幣壹仟元折算壹日；減為
拘役貳拾伍日，如易科罰金，以新臺幣壹仟元折算壹日。
    事  實
一、乙○○因缺錢花用，雖預見提供金融機構帳戶存摺、金融卡
    、密碼供他人使用，將可供詐欺犯罪者作為詐騙他人將款項
    匯入該帳戶之用，而幫助他人實行詐欺取財犯罪，竟仍基於
    幫助他人實行詐欺取財犯罪之不確定故意，於民國九十五年
    十二月上旬某日，在臺北縣三重市○○街三○○巷二號三樓
    住處，將其所開立之中華郵政股份有限公司中苗分局帳號0
    0000000000000號之存摺、金融卡及密碼交付
    真實姓名年籍不詳自稱「李先生」之成年人使用，以此方式
    幫助「李先生」及其同夥實行詐欺取財犯罪。嗣該自稱「李
    先生」之成年男子旋與同夥共同基於意圖為自己不法所有之
    犯意，於九十五年十二月十四日下午二時許，撥打行動電話
    予甲○○，向其詐稱為友人「小慧」亟需周轉新臺幣（下同
    ）二萬元，致使甲○○陷於錯誤，於同日下午二時二十一分
    許，至臺北縣中和市○○路十七號民樂郵局匯款新臺幣（下
    同）二萬元至上開乙○○之帳戶中，該款項隨即由「李先生
    」或其同夥提領一空。嗣甲○○發覺受騙而於同日下午三時
    三十分許報警處理，始查悉上情。
二、案經甲○○訴由臺北縣政府警察局蘆洲分局報告臺灣板橋地
    方法院檢察署檢察官偵查起訴，經原審改以簡易判決處刑。
    理  由
壹、有關證據能力部分：
    按傳聞法則之重要理論依據，在於傳聞證據未經當事人之反
    對詰問予以核實，乃予排斥，惟若當事人已放棄對原供述人
    之反對詰問權，於法院審判時表明同意該等傳聞證據可作為
    證據，基於證據資料愈豐富，愈有助於真實發現之理念，並
    貫徹刑事訴訟法修法加重當事人進行主義之精神，確認當事
    人對於證據能力有處分權之制度，傳聞證據經當事人同意作
    為證據，法院認為適當者，亦得為證據。另當事人於調查證
    據時，對於傳聞證據表示「沒有意見」、「對於證據調查無
    意見」，而未於言詞辯論終結前聲明異議，應視為已有將該
    等傳聞證據採為證據之同意，此刑事訴訟法第一百五十九條
    之五定有明文。查本案所引之下列證據，均未據被告乙○○
    否認其證據能力，亦未於本案言詞辯論終結前聲明異議，則
    本院審酌該等證據並無違法取證或證明力顯然過低之情事，
    均得採為證據。
貳、實體部分：
一、上揭事實，業據被告乙○○於警詢、原審及本院審理時均坦
    承不諱，復經證人即告訴人甲○○於警詢時證述甚詳，並有
    中華郵政公司中苗郵局開戶基本資料、自動櫃員機交易明細
    表影本各一份在卷可憑，足認被告之自白與事實相符，堪以
    信實。從而，本件事證明確，被告犯行堪以認定，應依法論
    科。
二、按刑法上之幫助犯，係對於犯罪與正犯有共同之認識，而以
    幫助之意思，對於正犯資以助力，而未參與實施犯罪之行為
    者而言（最高法院四十九年台上字第七七號判例意旨參照）
    。是以，如未參與實施犯罪構成要件之行為，且係出於幫助
    之意思提供助力，即屬幫助犯，而非共同正犯。查本件被告
    基於幫助之犯意，提供金融機構帳戶、金融卡及密碼予姓名
    年籍不詳自稱「李先生」之成年男子。該自稱「李先生」者
    與其同夥並利用被告之幫助，意圖為自己不法之所有，施用
    詐術，使告訴人甲○○陷於錯誤，因而匯款至被告所提供之
    上揭帳戶內，是被告所為係參與詐欺罪構成要件以外之行為
    ，且在無證據證明被告係以正犯而非以幫助犯之犯意參與犯
    罪之情形下，應認其所為係幫助犯而非正犯行為。核被告所
    為，係犯刑法第三十條第一項、第三百三十九條第一項之幫
    助詐欺取財罪。被告幫助前述姓名年籍不詳自稱「李先生」
    之成年男子犯詐欺罪，應依刑法第三十條第二項規定，按正
    犯之刑減輕之。
三、原審依全案卷證資料，認被告罪證明確，予以論罪科刑，固
    屬卓見，惟未及審酌中華民國九十六年罪犯減刑條例於九十
    六年六月十五日經立法院三讀通過，並於同年七月十六日施
    行，被告上開犯罪時間在九十六年四月二十四日以前，合於
    減刑條件，而未就被告所宣告之刑，於裁判時減其宣告刑，
    尚有未合。本件檢察官雖以被告未與告訴人和解，原審量刑
    過輕為由提起上訴，然查，關於刑之量定，係實體法上賦予
    法院得為自由裁量之事項，倘未有逾越法律所規定之範圍，
    或濫用其權限，即不得任意指摘為違法，本案原審既已審酌
    被告之素行、犯罪之動機、手段、所生危害及犯罪後坦承犯
    行之態度等一切情狀，依職權而為刑罰之量定，經核尚無違
    法或顯然失當之情形，是檢察官上訴指摘原審法院量刑過輕
    ，為無理由，惟原審判決既有上開可議之處，仍應由本院管
    轄之第二審合議庭撤銷原判決。爰審酌被告提供帳戶供詐欺
    集團詐騙使用，助長詐騙財產犯罪之風氣，造成無辜民眾受
    騙而受有金錢損失，實為當今社會層出不窮之詐財事件所以
    發生之根源，導致社會互信受損，擾亂金融交易往來秩序，
    影響層面廣泛，且亦因被告提供個人帳戶，致使執法人員難
    以追查該詐騙犯罪人之真實身分，兼衡其犯罪之動機、目的
    、手段、被害人因此所受之損害程度，及被告犯後坦承犯行
    之態度等一切情狀，量處如主文所示之刑，並諭知易科罰金
    之折算標準，及依中華民國九十六年罪犯減刑條例第二條第
    一項第三款規定，減其刑期二分之一，並諭知易科罰金之折
    算標準，以示懲儆。
據上論斷，應依刑事訴訟法第四百五十五條之一第一項、三項、
第三百六十九條第一項前段、第三百六十四條、第二百九十九條
第一項前段，刑法第三百三十九條第一項、第三十條第一項、第
二項、第四十一條第一項前段，刑法施行法第一條之一，中華民
國九十六年罪犯減刑條例第二條第一項第三款、第七條、第九條
，判決如主文。
本案經檢察官溫祖德到庭執行職務。
中　　華　　民　　國　　96　　年　　9 　　月　　10　　日
                  刑事第九庭  審判長法　官  樊季康
                                    法  官  劉元斐
                                    法  官  張筱琪
以上正本證明與原本無異
本判決不得上訴
                                    書記官　廖舜宜
中　　華　　民　　國　　96　　年　　9 　　月　　10　　日
附錄本案論罪科刑法條全文：
刑法第三百三十九條第一項：
意圖為自己或第三人不法之所有，以詐術使人將本人或第三人之
物交付者，處五年以下有期徒刑、拘役或科或併科一千元以下罰
金。
